【裁判字號】    98,交抗,629
【裁判日期】    980903
【裁判案由】    聲明異議
【裁判全文】
臺灣高等法院高雄分院刑事裁定         98年度交抗字第629號
抗  告  人  交通部公路總局高雄區監理所
代  表  人  甲○○
受處分人
即異議人    乙○○
                      樓
上列抗告人因受處分人違反道路交通管理處罰條例聲明異議案件
，不服臺灣高雄地方法院中華民國98年8 月12日裁定（98年度交
聲字第2230號），提起抗告，本院裁定如下：
    主  文
抗告駁回。
    理  由
一、交通部公路總局高雄區監理所高監自裁字裁80-N00000000號
    裁決意旨略以: 受處分人乙○○於民國97年5 月24日凌晨1
    時55分許，酒後駕駛車牌號碼VP-0196 號一般自用小客車，
    行經高雄縣大寮鄉○○路與上寮路口，經員警攔檢呼氣酒精
    濃度每公升為0.51毫克，舉發酒後駕車，依違反道路交通管
    理處罰條例第35條第1 項第1 款之規定，裁處吊扣受處分人
    之職業聯結車駕駛執照12個月之處分。
二、異議意旨略以: 吊扣受處分人之職業聯結車駕駛執照12個月
    之處分，將影響受處分人家庭生計甚鉅，爰依法聲明異議等
    語。
三、原審裁決意旨略以: (一)汽車駕駛人，駕駛汽車經測試檢定有
    酒精濃度超過規定標準之情形者，處新台幣1 萬5000元以上
    6 萬元以下罰鍰，並當場移置保管其車輛及吊扣其駕駛執照
    1 年，道路交通管理處罰條例第35條第1 項第1 款定有明文
    。而所謂酒精濃度超過規定之標準者，依道路交通安全規則
    第114 條第2 款之規定，係指汽車駕駛人飲用酒類或其他類
    似物後其吐氣所含酒精濃度超過每公升0.25毫克或血液中酒
    精濃度超過0.05% 以上者。次按，汽車駕駛人，因違反本條
    例及道路交通安全規則之規定，受吊銷駕駛執照處分時，吊
    銷其持有各級車類之駕駛執照，同條例第68條定有明文，前
    揭規定係於94年12月14日修正公布，並於95年3 月1 日施行
    ，而修正前之道路交通管理處罰條例第68條則規定「汽車駕
    駛人，因違反本條例及道路交通安全規則之規定，受吊扣或
    吊銷駕駛執照處分時，吊扣或吊銷其持有各級車類之駕駛執
    照」，觀其修法意旨，係以「原條文將違規駕駛人所持有之
    各級車類駕駛執照一併吊扣或吊銷，失之過酷，影響人民工
    作及生活甚鉅」為由，而刪除吊扣駕駛人駕駛執照時，應吊
    扣駕駛人持有各級車類駕駛執照之規定，是依現行道路交通
    管理處罰條例，已無得吊扣駕駛人所持有他級駕駛執照之依
    據存在，從而，於為吊扣駕駛人駕駛執照之處分時，自僅得
    吊扣駕駛人違規時所駕駛該級車類之駕駛執照，以限制其繼
    續駕駛該級車類行駛道路之權利，若駕駛人並無該級車類之
    駕駛執照，即無從執行吊扣駕駛執照之處分，而僅係應否依
    道路交通管理處罰條例第22條第1 項規定處罰駕駛人之問題
    。(二)受處分人乙○○酒後呼氣酒精濃度達每公升0.51毫克，
    仍持職業聯結車駕駛執照，駕駛VP-0196 號自用小客車上路
    ，為警攔檢查獲，由原處分機關就此交通違規行為裁處吊扣
    駕駛執照12個月，業據受處分人自承在卷，並有舉發違反道
    路交通管理事件通知單、違反道路交通管理事件裁決書及違
    反道路交通管理事件不服裁決聲明異議案件移送書附卷可稽
    ，堪以認定。(三)原處分機關上開裁決所指應吊扣之受處分人
    汽車駕駛執照，係指吊扣受處分人之職業聯結車駕駛執照，
    有「證號查詢汽車駕駛人詢單」及「原處分機關之違反道路
    交通管理事件不服裁決聲明異議案件移送書」可憑。揆諸前
    揭說明，受處分人既係駕駛自用一般小客車違反道路交通管
    理處罰條例第35條第1 項第1 款之規定，依法即僅能吊扣其
    自用一般小客車駕駛執照12個月，並無得吊扣受處分人持有
    他級駕駛執照之依據，原處分機關以受處分人有上開違規行
    為，裁處吊扣受處分人之職業聯結車駕駛執照，已難謂係適
    法之處分；又上開處置方式，雖可能產生無照駕駛之駕駛人
    ，反而較有照駕駛之駕駛人，得受有無需受吊扣駕駛執照處
    罰利益之疑慮，然行政行為，採取之方法所造成之損害不得
    與欲達成目的之利益顯失均衡，行政程序法第7 條定有明文
    ，而若於上開情形下吊扣駕駛人各級車類之駕駛執照，雖可
    達成完全杜絕駕駛人繼續酒醉駕車之目的，惟亦同時造成剝
    奪駕駛人駕駛各級車類車輛之結果，甚而使職業駕駛人之生
    計遭受影響，而如此所造成之損害，已與欲達成目的之利益
    顯失均衡，且與前揭道路交通管理處罰條例第68條之修法意
    旨不相符合。吊扣受處分人職業聯結車駕駛執照之處分，顯
    已逾越道路交通管理處罰條例之規範範圍，與法律保留原則
    相悖，而屬違法處分。
四、原審法院認受處分人此部分之異議為有理由，依道路交通案
    件處理法第20條，而為「撤銷吊扣駕駛執照拾貳個月部分，
    此撤銷部分不罰。」之裁定，經核尚無不合。
五、抗告人抗告意旨略以: 「(一)處罰酒後駕車行為之立法目的在
    於駕駛人酒後駕車，將無法保持清晰、正常之判斷，反應及
    操控力降低，增加交通事故之危險，對於整體用路人之生命
    、身體、財產法益造成極大之侵害。(二)修正道路交通管理處
    罰條例第68條修法意旨，係以原條文將違規駕駛人所持有之
    各級車類駕駛執照一併吊扣，失之過酷，影響人民工作及生
    活甚鉅，而刪除吊扣駕駛人駕駛執照時，應吊扣駕駛人持有
    各級車類駕駛執照之規定，是依現行道路交通管理處罰條例
    ，已無得吊扣駕駛人所持有他級駕駛執照之依據存在。但因
    取得高一級車類之駕駛資格者，依憑其所領有之較高級駕駛
    執照，酒後違規駕駛較低級之車輛時，自仍應吊扣其駕駛該
    違規車輛所憑之較高級駕駛執照」云云，仍執陳詞指摘原裁
    定不當，並無可取，抗告為無理由，應予駁回。
據上論結，應依道路交通案件處理辦法第26條，刑事訴訟法第41
2 條，裁定如主文。
中    華    民    國    98    年    9    月    3    日
                  刑事第二庭  審判長法  官  林正雄
                                    法  官  黃壽燕
                                    法  官  陳啟造
以上正本證明與原本無異。
不得再抗告。
中    華    民    國    98    年    9    月    3    日
                                    書記官  彭筱瑗


司法院資訊處製作；財團法人民間司法改革基金會備份。
